【裁判字號】    92,交上易,480
【裁判日期】    921125
【裁判案由】    過失傷害
【裁判全文】
臺灣高等法院刑事判決                          九十二年度交上易字第四八０號
    上  訴  人  臺灣宜蘭地方法院檢察署檢察官
    被      告  乙○○
右上訴人因過失傷害案件，不服臺灣宜蘭地方法院九十一年度交易字第六八號，中華
民國九十二年八月十二日第一審判決（起訴案號：臺灣宜蘭地方法院檢察署九十一年
度偵字第二六九號）提起上訴，本院判決如左：
    主  文
上訴駁回。
    事  實
一、乙○○於民國九十年十一月十日晚間八時五十分許，騎乘車牌號碼ＧＷＭ─二０
    八號重型機車，沿宜蘭縣礁溪鄉○○路往五峰旗（由東往西）方向行駛，途經大
    忠路四十巷無號誌交岔路口時，本應注意機車行經無號誌交岔路口，應減速慢行
    ，作隨時停車之準備，且雖當時天候雨，但夜間有照明、路面無缺陷、無障礙，
    並無不能注意之情事，竟疏未注意，仍以約四十公里之時速行駛，適對向甲○○
    騎乘車牌號碼ＧＳＦ─九六三號重型機車沿大忠路欲左轉入四十巷內，亦疏未讓
    迎面直行之乙○○先行，致乙○○騎乘之車牌號碼ＧＷＭ─二０八號重型機車車
    頭在該無號誌交岔路口道路中心線附近與甲○○所騎乘之上開機車右側車身發生
    碰撞，甲○○並因而受有右股骨遠端及右髖骨開放粉碎性骨折，左手第一掌骨骨
    折、右側第二至第七根肋骨骨折之傷害。乙○○於肇事後，在有偵查犯罪職權之
    機關尚不知何人為肇事者前，即託附近居民報警，並主動向前往現場處理之時任
    宜蘭縣警察局礁溪分局員警吳雅各坦承肇事，並表示願意接受裁判。
二、案經甲○○訴由宜蘭縣警察局礁溪分局報告臺灣宜蘭地方法院檢察署檢察官偵查
    起訴。
    理  由
一、訊據被告乙○○對於在右揭時、地騎乘車牌號碼ＧＷＭ─二０八號重型機車，與
    告訴人甲○○所騎乘之車牌號碼ＧＳＦ─九六三號發生碰撞，致告訴人受有右股
    骨遠端及右髖骨開放粉碎性骨折，左手第一掌骨骨折、右側第二至第七根肋骨骨
    折之傷害等情供承不諱，惟矢口否認有何過失犯行，辯稱：伊當時車速沒有超過
    四十公里，伊有發現告訴人要轉彎，有減速慢行，不過告訴人離路口還很遠，並
    沒有減速，是快要到路口時告訴人又減速，伊直行煞車不及才會發生碰撞云云。
    惟查：
（一）上開發生車禍碰撞之情形，經告訴人甲○○及告訴代理人李銘章於原審調查中
      指訴綦詳，並有道路交通事故調查報告表一件及現場照片六張在卷可參。
（二）被告乙○○雖辯稱並未超速駕駛云云，然查：
  １、被告亦自承在碰撞前已發現告訴人之車輛，本應在該交岔路口減速，作隨時停
      車之準備，竟仍與告訴人車輛撞擊，顯然於該路口時並未減速慢行，被告辯稱
      已有減速慢行云云，顯為卸責之詞，不足採信。
  ２、雖告訴人及告訴代理人屢指訴稱：依據現場照片所示，告訴人腳上所穿之鞋因
      遭撞擊後掉落於路旁白色邊線外，後車輪仍壓住白色邊線，顯見撞擊點應在白
      色邊線外，當時其已完成轉彎動作，應係被告停讓其先行等語。惟依據現場照
      片，告訴人當時所穿之鞋固似散落於道路白色邊線外，有現場照片一張附卷可
      參，但被告及告訴人所騎乘之機車倒地位置，係在路旁民宅車庫前，並非於該
      無號誌交岔路口中間，此有前揭現場照片及道路交通事故調查報告表所繪位置
      可參，顯見告訴人應有未至巷口即提前左轉之情形。
  ３、證人即承辦員警吳雅各於原審結證稱：「（問：本件二車撞擊位置為何處？）
      應該是被告所畫的點，當時被害人與機車都是倒在那附近，所以撞擊點應該是
      被告在道路交通事故調查報告表所指的地方，並不是如告訴人所說的撞擊點」
      、「當時事故發生地點應該是在雙黃線，離巷口還有一點距離，告訴人機車車
      身雖然轉正，但是還沒有超過道路中心線」等語且參諸車輛碰撞後，亦有可能
      因巨大撞擊力導致人車飛離或物品散離撞擊點等情，堪信本件撞擊點應係距離
      該無號誌交岔路口仍有距離之道路雙黃線附近。則告訴人機車既為轉彎車，本
      即應停讓直行車先行，其於尚未至該無號誌交岔路口之中心處即提前左轉，縱
      其車身已有部分轉彎情形，其仍有過失至明。
（二）告訴人因本件事故，受有右股骨遠端及右髖骨開放粉碎性骨折，左手第一掌骨
      骨折、右側第二至第七根肋骨骨折之傷害，有行政院國軍退除役官兵輔導委員
      會臺北榮民總醫院（以下簡稱「榮民總醫院」）住院診斷證明書一件附卷可稽
      。而原審就被告所受傷害復原之情況及其治療結果數次函詢榮民總醫院，該院
      末函覆稱：告訴人於九十二年七月八日至本院骨科門診檢查，Ｘ光照片顯示，
      其右股骨骨折已癒合，右膝關節活動範圍為零至一百度（正常為零至一百三十
      度），傷口癒合良好，惟先前之骨髓炎尚需繼續服用抗生素及門診追蹤，此有
      該院九十二年七月十七日北總企字第０九二０００七三八四號函一件附卷可參
      。則告訴人所受之傷害，應尚未達毀敗一肢機能之重大不致或難治之重傷害程
      度。
（三）按汽（機）車行車速度，無號誌或標線者，在未劃設車道線或行車分向線之道
      路，市區時速不得超過三十公里，郊外時速不得超過四十公里，且行經無號誌
      交岔路口，或因雨霧致視線不清時，應減速慢行，作隨時停車之準備；而汽（
      機）車行駛至交岔路口，轉彎車應讓直行車先行，但直行車尚未進入交岔路口
      而轉彎車已達中心處開始轉彎，直行車應讓轉彎車先行，道路交通安全規則第
      九十三條第一項第一、三款、第一百零二條第一項第六款分別定有明文。被告
      騎乘機車時，本應注意於雨霧視線不清及無號誌交岔路口處，應減速慢行，作
      隨時停車之準備，而依當時雖天候雨，但夜間有照明、路面濕潤、無缺陷，並
      無不能注意之情事，被告竟疏於注意，行經前揭路段未減速慢行，其有過失至
      明。雖告訴人騎乘機車行經前揭路段，提前左轉，致於道路雙黃線附近與被告
      發生撞擊，其為轉彎車尚未達交岔路口中心處即提前轉彎，未停讓直行之被告
      機車先行，則其對本件車禍之發生，亦同有過失，惟並不影響被告過失犯行之
      成立。
（四）本件經送臺灣省基宜區車輛行車事故鑑定委員會鑑定後，鑑定結果認「一、甲
      ○○駕駛重機車行經無號誌岔路口左轉彎，未停讓迎面直行林車先行，致與林
      車撞及，為肇事主因；二、乙○○駕駛重機車行經無號誌岔路口，未減速慢行
      致與李車撞及，為肇事次因」，有該會九十一年三月十三日基宜鑑字第九一０
      ００七五號鑑定意見書一件附卷可稽。而原審依職權再送請臺灣省車輛行車事
      故覆議鑑定委員會覆議結果，仍照原鑑定意見，此有該會九十一年八月五日府
      覆議字第九一一三一五號函一件存卷可佐。是本件事證明確，被告犯行洵堪認
      定。
二、核被告乙○○所為，係犯刑法第二百八十四條第一項前段之過失傷害罪。
三、原審認被告所犯罪證明確，適用刑法第二百八十四條第一項前段、第六十二條前
    段、第四十一條第一項、罰金罰鍰提高標準條例第一條前段、第二條之規定，並
    審酌被告過失之程度，告訴人所受之傷勢、告訴人之過失為本件車禍主因、被告
    尚未與告訴人達成和解等一切情狀，量處有期徒刑三月，並諭知易科罰金之折算
    標準。核其認事用法均無不合，量刑亦屬妥適。公訴人循告訴人之請求提起上訴
    ，猶執陳詞指摘原判決不當，惟原判決已敘明認定事實之證據及理由，並就告訴
    人之指述何以不足採為指駁，公訴人所提上訴，為無理由，應予駁回。
據上論斷，應依刑事訴訟法第三百六十八條，判決如主文。
本案經檢察官郭弘佑到庭執行職務。
中      華      民      國    九十二    年     十一     月    二十五    日
                              臺灣高等法院交通法庭
                                  審判長法  官  楊  照  男
                                        法  官  王  詠  寰
                                        法  官  陳  炳  彰
右正本證明與原本無異。
不得上訴。
                                        書記官  沈  秀  容
中      華      民      國    九十二    年     十一     月    二十六    日
附錄本案論罪科刑法條全文：
中華民國刑法第二百八十四條第一項
因過失傷害人者，處六月以下有期徒刑、拘役或五百元以下罰金，致重傷者，處一年
以下有期徒刑、拘役或五百元以下罰金。


司法院資訊處製作；財團法人民間司法改革基金會備份。
